【裁判字號】    90,自,465
【裁判日期】    900731
【裁判案由】    詐欺
【裁判全文】
臺灣臺中地方法院刑事裁定                            九十年度自字第四六五號
    自  訴  人  甲○○
    被      告  丙○○
                陳益昌
右列被告因詐欺案件，經自訴人提起自訴，本院裁定如左：
    主  文
自訴駁回。
    理  由
一、按法院或受命法官於自訴案件第一次審判期日前訊問及調查結果，如認為案件有
    刑事訴訟法第二百五十二條至第二百五十四條之情形者，得以裁定駁回其自訴，
    同法第三百二十六條第三項定有明文。
二、本件自訴意旨略稱：自訴人以經營租借吊、貨車替人搬運貨物為業，民國八十八
    年九月二十一日地震後，於同年十一月間，被告即任職於乙○○○股份有限公司
    （下簡稱祐辰公司）之經理丙○○向自訴人佯稱該公司急需替受災戶搬遷為由，
    雇用自訴人由台中縣豐原市○○路倒塌之「德川家康」大樓將物品搬遷至適當地
    點，共計工作三天，搬遷費用為新台幣（下同）二十萬四千七百五十元，並給付
    祐辰公司、代表人陳益昌所有發票日期八十九年一月十五日、台新國際商業銀行
    豐原分行為付款人之同額支票一紙交付，詎屆期提示竟遭退票，經向銀行查詢結
    果，始知該紙支票於八十九年一月二十八日被列為拒絕往來戶，被告等亦逃匿無
    蹤，因認被告等共犯刑法詐欺罪嫌云云。
三、按刑法第三百三十九條第一項詐欺取財罪之成立，係意圖為自己或第三人不法所
    有，以詐術使人將本人或第三人之物交付為要件，又所謂以詐術使人交付，必須
    被詐欺人因其詐術而陷於錯誤，若其所用方法不能認為詐術，亦不致使人陷於錯
    誤，抑或被害人根本未有實際上財物之交付，即不構成該罪，最高法院著有四十
    六年度台上字第二六○號判例參照。自訴人認被告共犯刑法詐欺罪嫌，無非係以
    伊持有被告陳益昌任負責人之祐辰公司所簽發之系爭支票遭退票，被告復均避不
    見面等情為其論據，並據證人王茂桂欲證明確實有搬遷乙事，然訊據被告丙○○
    對於委請自訴人搬遷倒塌住戶物品，積欠自訴人二十餘萬元搬遷費用等情固不爭
    執，惟堅詞否認有何詐欺犯行，辯稱：「德川家康」大樓係由富澤開發股份有限
    公司（下簡稱富澤公司）承作，是富澤公司董事長張彥裕要副董事長陳益昌再開
    一家公司即祐辰公司，當時「德川家康」大樓於九二一大地震倒塌後，張彥裕要
    伊去找大型吊車幫忙處理住戶搬遷事宜，伊於七十七、七十八年間因工程關係認
    識自訴人，遂央請自訴人幫忙，工作三日即完工，陳益昌知道吊車之事，但不知
    道伊找自訴人處理，自訴人應係事後向公司會計請款，支票是由張彥裕決定票期
    及開何家公司（富澤或祐辰）之支票，會計開票後，再送由張彥裕核章，張彥裕
    也有陳益昌及祐辰公司之印鑑章，當初是向自訴人表達事態緊急，不會請自訴人
    做白工，但不知祐辰公司於八十八年十二月十五日發現銀行存款不足現象，兩家
    公司相繼於八十九年二月份倒閉等情。經查，被告丙○○所辯上開各情，業為自
    訴人所不否認，則自始至終與自訴人接洽者，乃被告丙○○，並非陳益昌，被告
    陳益昌從未與自訴人見面，或委託被告丙○○出面與自訴人商談，被告丙○○且
    供稱：是祐辰公司之關係企業富澤公司董事長張彥裕要伊去找吊車搬運倒塌住戶
    之物品，被告陳益昌並不知道吊車者即為自訴人，開票者應係張彥裕，非陳益昌
    之語，既然被告陳益昌從未與自訴人接觸，亦未簽發支票與自訴人，則難認其有
    施用詐術之舉；再者，被告丙○○與自訴人乃於七十七年或七十八年即相識至今
    ，期間曾有工程合作之經驗，此次係因九二一大地震突發狀況，致使被告丙○○
    緊急找自訴人前往處理搬遷事宜，自訴人對於大樓倒塌一情甚為了然，地震後住
    戶多有人傷亡、財損，建商亦因無法承受財損而倒閉者，甚而起而爭訟者，不在
    少見，而被告陳益昌、丙○○任職之富澤公司、祐辰公司相繼倒閉，亦為自訴人
    所不爭執，足見該二公司應係於九二一地震後始出現經濟週轉不靈之情況，並非
    被告丙○○預料該公司已無力支付搬遷款項，而故為施用詐術，使自訴人代為搬
    遷倒塌住戶之物品，而有不法意圖可言。從而，並無其他積極證據足以證明被告
    等有何施用詐術致取得不法利益之可言，本件被告等犯罪嫌疑尚有不足，揆諸前
    開規定，應以裁定駁回其自訴。
據上論斷，應依刑事訴訟法第三百二十六條第三項、第二百五十二條第十款，裁定如
主文。
中      華      民      國      九十      年      七    月    三十一    日
            法  官    賴  妙  雲
右正本證明與原本無異。
如不服本裁定應於送達後五日內向本院提出抗告狀。
                                    書記官
中      華      民      國      九十      年      七    月    三十一    日


司法院資訊處製作；財團法人民間司法改革基金會備份。
